最高法院民事判決　　　　　　　　　　　　　　　八十七年度台上字第二七三五號
　　上　訴　人　鄭 家 豪
　　兼　　　右
　　法定代理人　莊 秀 月
　　上　訴　人　鄭 鴻 儒
　　　　　　　　鄭 典 嶺
　　　　　　　　鄭林素華
　　被 上訴 人　屏東縣政府
　　法定代理人　蘇 嘉 全
右當事人間請求損害賠償事件，上訴人對於中華民國八十五年五月二十六日台灣高等
法院高雄分院第二審判決（八十五年度上字第四九號），提起上訴，本院判決如左：
    主  文
原判決廢棄，發回台灣高等法院高雄分院。
    理  由
本件上訴人提起上訴後，上訴人鄭鴻儒已成年，被上訴人之法定代理人則變更為蘇嘉
全，業據各自聲明承受訴訟，經核尚無不合，應予准許，合先明。
次查上訴人主張：訴外人鄭用龍於民國八十三年九月二十六日晚十時二十分許，駕駛
機車沿屏東縣第五十線縣道由萬丹往內埔方向行駛，途經竹田鄉○巷路段，因被上訴
人於八十年十一月間辦理該路段彎道加寬工程時，右側路面寬度由十公尺縮小為六公
尺，路寬縮減銜接處未設置漸變段，又未裝設路燈或護欄，且無警告標誌，對於該道
路之設置及管理有欠缺，致鄭用龍無法防範，於該路寬縮減處衝出路外，跌落路邊斜
坡，頭部遭撞擊，因顱內出血死亡。上訴人鄭典嶺、鄭林素華、莊秀月、鄭鴻儒、鄭
家豪分別為鄭用龍之父、母、妻、子，依國家賠償法第三條第一項規定，自得請求被
上訴人賠償損害等情。求為命被上訴人給付鄭鴻儒新台幣（下同）四十八萬五千零五
十五元、鄭家豪六十三萬六千四百十七元、莊秀月二十五萬元、鄭典嶺六十三萬九千
二百四十五元、鄭林素華五十四萬六千四百三十七元、另給付鄭鴻儒、鄭家豪、莊秀
月四萬四千三百元，及均加付法定遲延利息之判決。
被上訴人則以：系爭路段為鄭用龍上下班時常經過之處，應不致發生意外事故，其肇
事原因不明，並非因伊就該道路之設置及管理有欠缺而引起等語，資為抗辯。
原審維持第一審所為上訴人敗訴之判決，駁回其上訴，係以：被害人鄭用龍於八十三
年九月二十六日晚十時二十分許，被發現倒臥於屏東縣第五十線縣道由萬丹往內埔方
向經竹田鄉○巷○○○路上，該處為雙線道，鄭用龍之身體與路面垂直，機車倒在路
面與稻田間之斜坡，該處前約一百公尺處有一彎道，亦為雙線道，鄭用龍倒地處之前
十公尺處有一突出之路肩，斜坡可下農田，路肩旁立有一電桿，下有半截電桿橫置與
道路平行，有勘驗筆錄及現場圖可稽。上訴人主張：鄭用龍誤認道路寬度，致其駕駛
機車撞及電桿摔落路面云云。但查鄭用龍機車之前擋泥板邊緣雖有二處破裂，後燈罩
亦破損，惟電桿並無機車撞擊痕跡，除非鄭用龍之車速極快，否則其撞及電桿時，應
可煞車，不致人車分落兩處，於其倒地前約一百公尺處有一轉彎，如以一小心謹慎之
人駕車行經該處，必減速慢行，且該彎道與系爭肇事處之路寬相差不大，僅肇事處前
幾公尺處有路肩而已，鄭用龍如於彎道處沿柏油面駕駛，按一般人之注意程度，當不
至撞及電桿，況鄭用龍常至其友林仙全家，對該路段之路況應熟悉，是其死亡難認因
被上訴人之設施不當所致，自無因果關係。上訴人請求被上訴人賠償損害，洵屬無據
，不應准許等詞，為其判斷之基礎。
按公路主管機關為維護公路交通之安全，應於險要或適當地點，設置標誌、標線、號
誌、護欄等交通安全工程設施，公路法第五十八條定有明文。上訴人主張：系爭道路
右側路面寬度由十公尺忽然縮小為六公尺，被上訴人未在該路寬縮減處設置路燈、護
欄及警告標誌，易使夜間往來機車駕駛人誤認路面寬度而生危險，其係於本件車禍發
生後，始在路旁設置標線及警告標誌等語，已據提出現場照片為證（見第一審卷五七
至六○頁、原審卷五八頁、六○頁背面）。原審未查明被上訴人未於系爭道路設置上
開交通安全設施，是否足以影響行車之安全﹖以及鄭用龍於夜間視線不明，駕駛機車
自該道路路寬縮減處衝出路外跌落路邊斜坡，是否係因系爭道路上開交通安全設施設
置之欠缺所致，遽以上開理由而為上訴人不利之判決，殊嫌速斷。上訴論旨，指摘原
判決不當，求予廢棄，非無理由。末查上訴人於起訴前曾否先向被上訴人請求賠償被
拒，攸關其起訴是否合法，案經發回，應予查明，以利判斷，附此明。
據上論結，本件上訴為有理由。依民事訴訟法第四百七十七條第一項、第四百七十八
條第一項，判決如主文。
中      華      民      國    八十七    年     十一     月    二十六    日
                              最高法院民事第四庭
                                  審判長法官  林  奇  福
                                        法官  許  朝  雄
                                        法官  陳  國  禎
                                        法官  李  彥  文
                                        法官  陳  重  瑜
      右正本證明與原本無異
                                              書  記  官
中      華      民      國    八十七    年     十二     月      九      日
